【裁判字號】    98,訴,1396
【裁判日期】    990317
【裁判案由】    違反毒品危害防制條例
【裁判全文】
臺灣屏東地方法院刑事判決              98年度訴字第1396號
公  訴  人  臺灣屏東地方法院檢察署檢察官
被      告  乙○○
指定辯護人  本院公設辯護人甲○○
上列被告因違反毒品危害防制條例案件，經檢察官提起公訴（98
年度偵字第5723號），本院判決如下：
    主  文
乙○○犯如附表所示之罪，處如附表所示之刑。應執行有期徒刑
伍年，未扣案單獨販賣毒品所得新臺幣肆仟伍佰元沒收，如全部
或一部不能沒收時，以其財產抵償之；未扣案共同販賣毒品所得
新臺幣伍佰元，與蘇玉玲連帶沒收，如全部或一部不能沒收時，
以其與蘇玉玲之財產連帶抵償之。
    事  實
一、乙○○前因施用毒品及詐欺案件，經本院以93年度易字第73
    9 號、94年度簡字第943 號、95年度簡上字第115 號，分別
    判處有期徒刑4 月、6 月、4 月確定，經減刑及接續執行，
    於民國96年12月16日縮刑期滿執行完畢。詎乙○○猶不思悔
    改，明知甲基安非他命為毒品危害防制條例第2 條第2 項第
    2 款所列之第二級毒品，不得非法持有、販賣，竟意圖營利
    ，基於販賣第二級毒品甲基安非他命之犯意，以其所有門號
    0000000000號行動電話，作為販賣上開毒品之聯絡工具，單
    獨或共同為下列販賣行為：
  (一)98年6 月8 日12時10分許（起訴書時間誤載），潘麗美撥打
    乙○○上開電話，約定在屏東縣恆春鎮○○路旁，以新臺幣
    （下同）1,000 元價格購買甲基安非他命1 包，乙○○隨即
    前往交付毒品予潘麗美，並收取金錢。
  (二)98年6 月8 日20時36分許（起訴書時間誤載），葉志民撥打
    乙○○前開電話，議定在臺灣屏東地方法院檢察署恆春辦公
    室附近，以1,000 元之價格購買甲基安非他命1 包，乙○○
    乃依約販賣毒品予葉志民並收取金錢。
  (三)98年6 月9 日21時8 分許（起訴書時間誤載），尤美秋撥打
    乙○○上開電話，議定以500 元價格購買甲基安非他命1 包
    ，乙○○因不克前往，遂以電話委由與其有共同犯意聯絡之
    蘇玉玲（另行偵結）前往屏東縣恆春鎮○○路50巷3 之2 號
    尤美秋住處交易，販賣甲基安非他命1 包予尤美秋，並收取
    金錢。
  (四)98年6 月9 日22時11分許（起訴書時間誤載），潘事明撥打
    乙○○上開電話，約定在屏東縣恆春鎮台一線旁統一加油站
    附近，以1,500 元價格購買甲基安非他命1 包，乙○○隨即
    至該處販賣毒品予潘事明並收取金錢。
  (五)98年6 月10日9 時26分許（起訴書時間誤載），潘麗美撥打
    乙○○上開電話，約定在屏東縣恆春鎮○○路旁，以1,000
    元之價格購買甲基安非他命1 包，乙○○隨即前往該處販賣
    毒品予潘麗美並收取金錢。
二、案經臺東縣警察局大武分局報告臺灣屏東地方法院檢察署檢
    察官偵查起訴。
    理  由
壹、證據能力方面：
    按傳聞法則之重要理論依據，在於傳聞證據未經當事人之反
    對詰問予以核實，乃予排斥，惟若當事人已放棄對原供述人
    之反對詰問權，於法院審判時表明同意該等傳聞證據可作為
    證據，基於證據資料愈豐富，愈有助於真實發現之理念，並
    貫徹刑事訴訟法修法加重當事人進行主義之精神，確認當事
    人對於證據能力有處分權之制度，傳聞證據經當事人同意作
    為證據，法院認為適當者，亦得為證據；另當事人於調查證
    據時，對於傳聞證據表示「沒有意見」、「對於證據調查無
    意見」，而未於言詞辯論終結前聲明異議，應視為已有將該
    等傳聞證據採為證據之同意，此刑事訴訟法第159 條之5 定
    有明文。查本判決所引用之屬於傳聞證據之被告以外之人於
    審判外之陳述，經審判長提示並告以要旨後，檢察官、被告
    及辯護人均同意該審判外之言詞陳述及書面證據有證據能力
    ，未於言詞辯論終結前表示異議（本院卷第41、57頁），本
    院審酌上開證據作成之過程並無不適當之情形，且對於被告
    涉案之事實具有相當之關聯性，依刑事訴訟法第159 條之5
    規定，具有證據能力。
貳、實體方面：
一、上開事實，業據被告迭於警詢、偵訊及本院審理時坦承不諱
    ，核與證人潘麗美、葉志民、尤美秋、潘事明於警詢及偵訊
    證述情節大致相符。上開證人經採尿送驗結果，均呈甲基安
    非他命陽性反應一節，有慈濟大學濫用藥物檢驗中心檢驗總
    表1 份附卷可稽（偵卷第58頁），顯見其等均有施用甲基安
    非他命無誤。又前開證人與被告間電話聯繫狀況，亦有通訊
    監察譯文1 份在卷可佐，足徵被告確實有於前揭時間以電話
    與4 位證人聯繫販賣毒品情事，是被告前開自白與事實相符
    ，洵堪採信，被告確有於上開時地販賣第二級毒品甲基安非
    他命予證人潘麗美、葉志民、尤美秋、潘事明之事實無誤。
    本件事證明確，被告犯行，應堪認定。
二、按毒品危害防制條例於98年5 月20日修正公布，惟本次修正
    條文未另定施行日期，致其應自何時起生效施行，係應依毒
    品危害條例條例第36條規定：「本條例自公布後6 個月施行
    」，或依中央法規標準法第20條第2 項準用第13條規定：「
    自公布或發布之日起算至第3 日起發生效力」，容有爭議；
    惟參照毒品危害條例條例於92年7 月9 日修正公布之第36條
    之立法理由謂：「(一)依修正草案第2 條第3 項規定，法務部
    需會同衛生署成立審議委員會每3 個月定期檢討調整毒品之
    分級及品項，而本次新增第四級毒品，有需要在新法施行前
    先經該審議會檢討後再調整公布，爰預留6 個月緩衝期，以
    利處理。(二)依本條例新修正之規定，有必要再訂定相關子法
    及修正相關法規，以配合本條例之施行，故亦有需要預留適
    當緩衝期，以利訂頒相關子法及相關法規之配合修正。」等
    語，是前揭毒品危害防制條例第36條之規定，顯係因應該次
    修正之需，始預留適當之緩衝期，自非得作為本次修正條文
    特定有施行日期之依據，是本次修正即應參照中央法規標準
    法第13條對於法規生效施行日之基本規範，自公布日起至第
    3 日即98年5 月22日發生效力（另可參照司法院98年6 月29
    日院臺廳刑一字第0980014643號函釋理由）。從而本件被告
    販賣第二級毒品時已為98年6 月間，自應逕行適用修正後之
    規定，而無新舊法律比較適用之問題，先予敘明。
三、被告上開事實(一)至(五)販賣甲基安非他命予證人潘麗美、葉志
    民、尤美秋、潘事明，核其5 次所為，均係犯現行毒品危害
    防制條例第4 條第2 項之販賣第二級毒品罪；其持有第二級
    毒品甲基安非他命進而販賣，持有之低度行為為販賣之高度
    行為所吸收，不另論罪。按刑法於94年2 月2 日修正公布，
    刪除第56條所定連續犯之規定，自95年7 月1 日施行，修正
    理由之說明謂：「對繼續犯同一罪名之罪者，均適用連續犯
    之規定論處，不無鼓勵犯罪之嫌，亦使國家刑罰權之行使發
    生不合理之現象。」「基於連續犯原為數罪之本質及刑罰公
    平原則之考量，爰刪除有關連續犯之規定」等語，即係將本
    應各自獨立評價之數罪，回歸本來就應賦予複數法律效果之
    原貌。而所謂集合犯是指立法者所制定之犯罪構成要件中，
    本就預定有數個同種類之行為將反覆實行之犯罪而言，將各
    自實現犯罪構成要件之多數行為，解釋為集合犯，而論以一
    罪。是以對於集合犯，必須從嚴解釋，以符合立法者之意向
    。觀諸毒品危害防制條例所定之販賣毒品罪之構成要件文義
    ，實無從認定立法者本即預定該犯罪之本質，必有數個同種
    類行為而反覆實行之集合犯行，故販賣毒品罪，難認係集合
    犯。因此，就刑法修正施行後多次販賣毒品之犯行，採一罪
    一罰，始符合立法本旨（最高法院97年度台上字第465 號判
    決意旨參照）。準此，起訴意旨認被告上開犯行為集合犯，
    尚有誤會，揆諸前揭說明，本院自應論以數罪。被告就事實
    (三)之犯行與蘇玉玲有犯意聯絡及行為分擔，均為共同正犯。
    上開5 罪犯意各別，行為互異，自應分開論罪，合併處罰。
四、被告前因施用毒品及詐欺案件，經本院以93年度易字第739
    號、94年度簡字第943 號、95年度簡上字第115 號，分別判
    處有期徒刑4 月、6 月、4 月確定，經減刑及接續執行，於
    96年12月16日縮刑期滿執行完畢，於5 年內故意再犯上開5
    罪，均為累犯，應依刑法第47條第1 項之規定，就有期徒刑
    及罰金部分加重其刑，至無期徒刑部分則不得加重。又毒品
    危害防制條例第17條第2 項所定「於偵查及審判中均自白者
    ，減輕其刑」之規定，所稱之「偵查中」係包含司法警察機
    關之調查程序在內，本件被告於警詢、偵訊業已自白其販賣
    甲基安非他命予潘麗美、葉志民、尤美秋、潘事明，復於本
    院審理時坦承上開犯行而自白，依據前開說明，符合偵、審
    自白之要件，應依毒品危害防制條例第17條第2 項之規定，
    減輕其刑，其同時有刑之加減事由，應先加後減之。至被告
    雖認其有供出毒品來源，請求適用毒品危害防制條例第17條
    第1 項之規定，然經本院函詢臺東縣警察局大武分局此節，
    該局回函表示本件係因通訊監察而主動查獲毒品來源，並非
    被告配合辦案而查獲，此有臺東縣警察局大武分局回函可按
    （本院卷第46頁），尚難認被告有何供出毒品來源而查獲正
    犯之情事，自無毒品危害防制條例第17條第1 項之適用。爰
    審酌被告明知施用毒品者容易上癮而戒除不易，毒品除嚴重
    傷害個人身心外，亦足以腐蝕民心國基，僅為一己私利而販
    售具成癮性、濫用性、侵害性之甲基安非他命以營利，本不
    宜輕縱，惟念其坦承犯行，態度良好，販賣次數非多，係少
    量小額販賣，價額不高，販賣所得合計僅5,000 元，及其犯
    罪之目的、動機、手段、造成之危害、教育程度等一切情狀
    ，分別量處如主文所示之刑，並定其應執行刑。蒞庭檢察官
    雖具體求處應執行有期徒刑4 年，惟查，被告上開販賣甲基
    安非他命之罪經加重、減輕後最輕本刑為每罪3 年7 月，而
    被告共犯5 罪，如依上開求刑意旨，形同每多犯一罪僅多量
    處有期徒刑1 月，尚嫌過輕，是本院審酌上情，應以主文所
    示之刑為適當。
五、刑法沒收之物，雖指原物，但金錢為代替物，重在兌換價值
    ，而不在原物，自難拘泥於沒收原物之理論，認沒收販賣毒
    品所得之金錢，以當場查獲扣押者為限，且毒品危害防制條
    例第19條第1 項係刑法第38條第1 項第3 款、第3 項但書之
    特別規定，政府為肅清毒品，貫徹禁政，既設專條，採義務
    沒收主義，揆諸立法意旨，當不致有此限制，故販賣毒品所
    得之金錢，苟能認定其係販賣毒品所得之款（例如販毒所得
    之款，業經消費寄託或消費借貸與他人，則應認該販毒所得
    之款仍屬存在），不以當場查獲扣押者為限，有最高法院66
    年度第8 次刑事庭會議決議可資參照，依此，販賣毒品所得
    之金錢，無論已否扣案，如仍屬存在，即應依法沒收。本件
    被告單獨販毒所得合計4,500 元及共同販毒所得500 元雖均
    未扣案，仍應依據前開規定及說明，就被告單獨販毒所得部
    分，即附表(一)、(二)、(四)、(五)所示販毒金額，分別於各單獨犯
    行罪刑項下宣告沒收，如全部或一部不能沒收時，以其財產
    抵償之；就被告與蘇玉玲共同販毒所得500 元部分，即附表
    (三)所示販毒金額，於該次罪刑項下宣告2 人連帶沒收，如全
    部或一部不能沒收時，以其2 人之財產連帶抵償之。至被告
    所有用以聯絡販毒事宜之門號0000000000號行動電話1 支，
    並未扣案，且業已滅失，業據被告於本院審理時供明在卷，
    爰不為沒收之諭知。
據上論斷，應依刑事訴訟法第299 條第1 項前段，毒品危害防制
條例第4 條第2 項、第17條第2 項、第19條第1 項，刑法第11條
、第28條、第47條第1 項、第51條第5 款，判決如主文。
本案經檢察官李秀玲到庭執行職務。
中    華    民    國    99   年     3    月    17    日
                  刑事第二庭    審判長法  官  黃國永
                                      法  官  劉怡孜
                                      法  官  翁世容
以上正本證明與原本無異。
如不服本判決應於收受判決後10日內向本院提出上訴書狀，並應
敘述具體理由；其未敘述上訴理由者，應於上訴期間屆滿後20日
內向本院補提理由書（均須按他造當事人之人數附繕本）「切勿
逕送上級法院」。
中    華    民    國    99   年     3    月    17    日
                                      書記官  張孝妃
附表：
┌───┬──────────────────────┐
│事實  │主文                                        │
├───┼──────────────────────┤
│(一)    │乙○○販賣第二級毒品，累犯，處有期徒刑年捌│
│      │月。未扣案販賣毒品所得新臺幣壹仟元沒收，如全│
│      │部或一部不能沒收時，以其財產抵償之。        │
├───┼──────────────────────┤
│(二)    │乙○○販賣第二級毒品，累犯，處有期徒刑年捌│
│      │月。未扣案販賣毒品所得新臺幣壹仟元沒收，如全│
│      │部或一部不能沒收時，以其財產抵償之。        │
├───┼──────────────────────┤
│(三)    │乙○○共同販賣第二級毒品，累犯，處有期徒刑│
│      │年捌月。未扣案共同販賣毒品所得新臺幣伍佰元，│
│      │與蘇玉玲連帶沒收，如全部或一部不能沒收時，以│
│      │其財產與蘇玉玲連帶抵償之。                  │
├───┼──────────────────────┤
│(四)    │乙○○販賣第二級毒品，累犯，處有期徒刑年捌│
│      │月。未扣案販賣毒品所得新臺幣壹仟伍佰元沒收，│
│      │如全部或一部不能沒收時，以其財產抵償之。    │
├───┼──────────────────────┤
│(五)    │乙○○販賣第二級毒品，累犯，處有期徒刑年捌│
│      │月。未扣案販賣毒品所得新臺幣壹仟元沒收，如全│
│      │部或一部不能沒收時，以其財產抵償之。        │
└───┴──────────────────────┘
附錄本件判決論罪科刑法條：
毒品危害防制條例第4 條第2 項
製造、運輸、販賣第二級毒品者，處無期徒刑或七年以上有期徒
刑，得併科新臺一千萬元以下罰金。

司法院資訊處製作；財團法人民間司法改革基金會備份。
